【裁判字號】    98,上易,1666
【裁判日期】    980924
【裁判案由】    傷害等
【裁判全文】
臺灣高等法院刑事判決                98年度上易字第1666號
上  訴  人  臺灣臺北地方法院檢察署檢察官
被      告  乙○○
上列上訴人因被告傷害案件，不服台灣台北地方法院98年6月10
日，中華民國98年6月10日第一審判決（起訴案號：台灣台北地
方檢察署97年度偵字第24556號），提起上訴，本院判決如下：
    主  文
上訴駁回。
    理  由
一、公訴意旨略以：被告乙○○於民國97年5月3日凌晨零時許，
    與數名姓名年籍不詳之男女，一起在臺北市中山區大直橋下
    大佳河濱公園內烤肉，適有告訴人甲○○及陳宗彥、丙○○
    、丁○○騎乘重機車亦在該處聊天，當告訴人等人欲離去之
    際，被告等人不滿告訴人等人之目光，竟共同基於傷害之犯
    意聯絡，被告持熱溶膠棒毆打告訴人，致告訴人受有右手臂
    淤傷、左手多處淤傷、右大腿淤傷、左腿多處淤傷等傷害；
    被告復基於毀損犯意，推倒告訴人所有之車號CPS-207 號重
    機車，並丟棄該機車鑰匙，致機車右後照鏡與左方向燈損壞
    不堪使用。因認被告涉犯刑法第277條第1項傷害罪嫌及刑法
    第354條毀損罪嫌云云。
二、按犯罪事實應依證據認定之，無證據不得認定犯罪事實；不
    能證明被告犯罪者，應諭知無罪之判決，刑事訴訟法第154
    條第2 項、第301條第1項分別定有明文。此所謂認定犯罪事
    實之證據，無論其為直接或間接證據，均須達於通常一般人
    均不致有所懷疑，而得確信其為真實之程度，始得據為有罪
    之認定，若其關於被告是否犯罪之證明未能達此程度，而有
    合理性懷疑之存在，致使無法形成有罪之確信，根據「罪證
    有疑、利於被告」之證據法則，即不得遽為不利被告之認定
    （最高法院29年上字第3105號、40年臺上字第86號、76年臺
    上字第4986號判例參照）。次按告訴人之告訴，係以使被告
    受刑事追訴為目的，其指訴是否與事實相符，仍應調查其他
    證據，以資審認，必被害人所述被害情形，無瑕疵可擊，且
    就其他方面調查，又與事實相符，始足據為有罪判決之基礎
    （最高法院81年度臺上字第3539號判決參照）。
三、公訴人認被告涉有傷害及毀損罪嫌，無非係以告訴人甲○○
    之指訴、證人陳宗彥、丙○○、丁○○之證述、告訴人國防
    醫學院三軍總醫院附設民眾診療服務處97年5月3日診斷證明
    書，為其主要論據。
四、被告固不否認於97年5 月3日上午0時30分許，因接獲少年黃
    ○○（姓名年籍詳卷）之電話，而騎機車至大佳河濱公園搭
    載少年黃○○同返被告住處，惟堅詞否認有何傷害及毀損犯
    行，辯稱：案發時伊在家中睡覺，並不在現場等語。
五、經查：
  (一)證據能力方面：
    按被告以外之人於審判外之言詞或書面陳述，除法律有規定
    者外，不得作為證據，刑事訴訟法第159條第1項固有明文；
    惟被告以外之人於審判外之陳述，雖不符刑事訴訟法第159
    條之1 至第159條之4之規定，而經當事人於審判程序同意作
    為證據，法院審酌該言詞陳述或書面陳述作成時之情況，認
    為適當者，亦得為證據。當事人、代理人或辯護人於法院調
    查證據時，知有第159條第1項不得為證據之情形，而未於言
    詞辯論終結前聲明異議者，視為有前項之同意，同法第159
    條之5 亦有明文。國防醫學院三軍總醫院附設民眾診療服務
    處97年5月3日診斷證明書及修車估價單，雖屬被告以外之人
    於審判外之書面陳述，然當事人未於言詞辯論終結前就該證
    據聲明異議，且該診斷證明書及估價單分係告訴人於就診及
    修車後，醫師及修車師傅所出具，適為本案之證據，揆諸前
    揭規定，自得作為證據；至其餘資以認定本案之非供述證據
    （詳後述），查無違反法定程序取得之情形，依刑事訴訟法
    第158條之4反面規定，洵具證據能力，合先敘明。
  (二)實體方面：
    1.告訴人及陳宗彥、丙○○、丁○○於97年5月3日上午2 時
      許，在臺北市中山區大直橋下大佳河濱公園內，遭被告及
      十餘名男子分持熱溶膠棒、機車大鎖、安全帽、磚塊或徒
      手，共同毆打成傷，告訴人所有車號CPS-207 號重機車，
      亦遭被告等人推倒，並丟棄鑰匙，致該機車右後照鏡與左
      方向燈損壞等情，固據證人即告訴人於原審審理時指證在
      卷（見原審卷第27頁至第29頁），並有國防醫學院三軍總
      醫院附設民眾診療服務處97年5月3日診斷證明書、車損照
      片、修車估價單在卷可稽（見臺灣臺北地方法院檢察署97
      年度偵字第24556 號偵查卷第11頁、原審卷第16頁至第17
      頁、第15頁），證人丁○○於原審審理時，雖亦附和其詞
      證稱：告訴人係遭被告持膠棒毆打云云（見原審卷第34頁
      反面）。
    2.惟經原審就案發經過分別訊問告訴人、丙○○、丁○○，
      渠等對於案發經過之基本事實，彼此證述不一：
      (1)證人即告訴人於原審審理時結證：97年5月3日案發當天
        ，我是在上午零時許騎機車到大佳河濱公園，與陳宗彥
        、丙○○、丁○○、「翹屁屁」、翁忠慶等人在該處聊
        天，當時那邊有一群人在烤肉，但並未看見警察前來，
        當天上午2 時許，我與陳宗彥、丙○○、丁○○等人欲
        騎機車離去之際，那群在烤肉其中1 人騎機車朝我們按
        喇叭，對我們叫囂，並持機車大鎖打「翹屁屁」的機車
        ，之後那群約10來個左右之男子，分持熱溶膠棒、機車
        大鎖、安全帽、磚塊或徒手，同時毆打我、陳宗彥、丙○○及丁○○，被告係持熱溶膠棒打我的手臂、手掌，
        整個過程不到2 分鐘，被告與這群人就跑了，被告等人
        離去後，我即發現機車遭推倒在地，鑰匙被拔除，邊殼
        、方向燈殼、右後照鏡毀損等語（見原審卷第27頁至第
        30頁）。
      (2)證人丙○○於原審審理時證以：我與告訴人、陳宗彥、
        丁○○、「翹屁屁」、翁忠慶等人於案發當日上午0 時
        至1 時許抵達大佳河濱公園，我們好像先到，沒有多久
        ，有一群人在我們旁邊烤肉，警察有到那邊巡邏，我們
        坐在機車上聊天，差不多2點、2點半我們騎機車欲離去
        之際，那群人中有1 人騎機車衝過來對我們按喇叭及叫
        囂，該名叫囂之男子持膠條打我後腦杓，我第一個被打
        ，然後該名男子旁邊約10幾名男子跟著拿磚頭、大鎖、
        膠條，每個人都有拿東西，無人空手，衝出來打告訴人
        、陳宗彥及丁○○，被告好像持大鎖還是什麼的，與打
        我那名叫囂之男子在一起，並與一群人過來推倒我的機
        車，我們4 人是分別在不同地方，遭那群人中不同小群
        人圍毆，整個過程不到10分鐘等語（見原審卷第31頁至
        第34頁）。
      (3)證人丁○○於原審審理時證稱：我與告訴人、陳宗彥、
        丙○○、「翹屁屁」、翁忠慶等人，於案發當天上午0
        時許抵達大佳河濱公園，我們先到，烤肉的那群人後來
        才到，我們那時是在玩車，後來在那邊聊天，當時警察
        巡邏有先去烤肉那群人那邊臨檢，到了上午3 點左右，
        我們準備騎車離去，烤肉那群人中有一個人騎機車對我
        們按喇叭並叫囂，當時他手上沒有拿東西，後來就開車
        廂取出膠棒，並用膠棒敲「翹屁屁」的機車，然後這群
        人有男有女將近20人，分持膠棒、機車大鎖、磚塊及烤
        肉的東西，幾乎每個人都有拿東西，開始毆打我、告訴
        人、陳宗彥及丙○○，告訴人是我們4 個最先被打的，
        是遭被告持膠棒敲安全帽，那一群人毆打我們時換來換
        去，整個過程約5 分鐘等語（見原審卷第34頁至第37頁
        ）。
      (4)是告訴人、丙○○、丁○○就案發當日告訴人、陳宗彥
        、丙○○、丁○○4 人中係何人首遭毆打、被告係持何
        物做何事、毆擊告訴人何處、該群動手之人之性別、所
        持工具、分別或共同毆打告訴人等4 人、如何毀損機車
        、歷時若干等節，彼此陳述齟齬，互有矛盾。
    3.大佳河濱公園係在大直橋正下方，依據告訴人及證人丙○○及丁○○於原審之證詞可知，該處並非全部有燈，案發
      現場光線黯淡（見原審地卷第30、33、36頁），告訴人等
      4 人散在大佳河濱公園不同處，丙○○距離告訴人5、6公
      尺，丁○○與告訴人間亦有2、3臺機車之距離等情，此據
      告訴人、丙○○、丁○○證述在卷（見原審卷第30頁、第
      33頁、第36頁），是告訴人、丙○○、丁○○在事出突然
      ，現場光線昏暗，彼此所在位置又有一段距離之情況下，
      對犯罪行為人能否觀察明白、清楚記憶，已屬可疑。
    4.且證人丁○○於偵查及原審證稱係因報警時，告知警方該
      群動手之人於案發前曾經警察巡邏盤查，經警通知遭開立
      勸導單之少年及被告前往警察局，然告訴人等4 人於警察
      局時並未指認被告，係事後4 人經討論後，覺得被告很像
      該群動手之人其中之一，返回警察局要求重看照片，再經
      警方提供照片提供指認，而找出被告（見偵查卷第48、50
      頁、原審卷第36頁背面）。且告訴人於原審亦證稱警察在
      警局是讓其等指認被告之口卡片（見原審卷第30頁），然
      渠等係依憑何項特徵指認被告，於警詢及偵查中俱不能描
      述，且丙○○於原審審理時亦證稱：我無法確認被告當時
      確有毆打告訴人，那時候指認是因為告訴人他們確定等語
      （見原審卷第33頁），是告訴人及丁○○於警察局、偵查
      中及原審指認被告，是否係出於不當之暗示及誘導，亦非
      無疑。
    5.至案發時，被告是否確在住處睡覺，固與被告之少年黃○○於原審審理時所為之證詞多所扞格，而屬可疑，然認定
      犯罪事實應依證據，為刑事訴訟法所明定，故被告否認犯
      罪事實所持之辯解，縱屬不能成立，仍非有積極證據足以
      證明其犯罪行為，不能遽為有罪之認定（最高法院30年上
      字第1831號判例參照）。
    6.綜上所述，告訴人、證人陳宗彥、丙○○、丁○○所為之
      陳述及指認顯有瑕疵，自不能徒憑告訴人之片面指訴，遽
      為不利於被告之認定。
    7.原審審理結果，認不能證明被告犯傷害罪，而諭知被告無
      罪判決，經核並無違誤。檢察官上訴意旨認：告訴人甲○○對於自己遭受毆打之親身經歷事實之證述，如何受不
      當暗示及誘導？全卷並無相關證據可資佐證，原審判決有
      未依卷證資料認定事實之違誤；原判決認定告訴人及其
      友人等係因報警時，告知警方該群動手之人於案發前曾經
      警察巡邏盤查，經警通知遭開立勸導單之少年及被告前往
      警察局，然告訴人等於警局並未指認被告，係事後4人經
      討論後，覺得被告很像該群動手之人其中之一，返回警局
      要求重看照片，再經警方以被告單一口卡相片提供指認，
      而找出被告。」，公訴人以證人甲○○於原審並未證述如
      上述內容之證言，認原判決亦有未依卷證資料認定事實之
      違誤；依據警詢筆錄記載，證人甲○○早於97年6月21
      日即指認被告涉案，且其於97年11月30日另向警方提供證
      人丙○○、丁○○、陳宗彥之聯絡方式，警方始於97年12
      月18日通知該3人到場製作筆錄，因此認證人甲○○之指
      認被告，與證人丁○○等無關。原判決認定案發現場之
      燈光昏暗程度使證人甲○○錯誤指認被告，然卷內並無任
      何證據照片顯示案發當時之照明狀態，原審亦未赴現場履
      勘，則原判決認定現場光線昏暗等情，亦有不依卷證資料
      ，率認事實之違誤云云。
    8.然查：證人甲○○於警詢、偵查及原審之指認被告，可
      能出於不當暗示及誘導及證人丁○○於偵查中及原審均
      證述係經其等討論後，再行返回警局要求重看照片，經警
      局提供被告照片使其指認被告等情，均已如前述，並無不
      依卷存證據，遽予認定事實之違誤；雖警方遲至97年12
      月18日始對證人丁○○等人製作警詢筆錄，然由被告於偵
      查中之供述可知，告訴人甲○○等人於案發當時即已經報
      警，且被告及另證人戊○○於案發次日即曾應警方通知到
      大直分局，且於該分局內有與證人甲○○等人在警局碰面
      （見偵查卷第49頁）；及證人丁○○於偵查中之證詞指出
      ：「案發當天，伊是先到醫院，警察後來有安排其等指認
      ，當時有家長陪同少年在場，我沒有特別注意到乙○○，
      我們出來之後，有一起討論，覺得乙○○很面熟，就再回
      去問警察…。」等語，可知警方確有於案發次日安排指認
      等情，惟當時警方並未對雙方製作任何警詢筆錄，此由卷
      附台北市政府警察局中山分局大直派出所受理刑事案件報
      案三聯單內，所載受理日期記載97年6 月21日，足認警方
      在處理本件過程中並未自始依據實際狀況製作報案三聯單
      ，並對所有關係人製作筆錄，是自不應僅依卷存警詢筆錄
      製作之時間先後，率即認定告訴人甲○○之指認被告時間
      在證人丁○○等人之前，而應依證人之證詞去還原各證人
      指認被告之時間先後。至原審認定案發現場燈光昏暗等
      情，已經證人丙○○、丁○○於原審證述在卷，且告訴人
      亦表示該處並非全部有燈，原審因而認定案發現場燈光昏
      暗，且告訴人等非聚集一處，彼此所在位置又有一段距離
      之情況下，對犯罪行為人能否觀察明白、清楚記憶，係屬
      可疑，其所為推論，於經驗法則亦難認有違。檢察官上訴
      意旨，未再積極舉證，徒就已經原審詳予審認論斷之證據
      ，再事爭執其證明力，而以此指摘原判決不當，求予撤銷
      改判，為無理由，應予駁回。
據上論斷，應依刑事訴訟法第368條，判決如主文。
本案經檢察官張啟彬到庭執行職務。
中    華    民    國    98    年    9     月    24    日
                  刑事第十一庭審判長法  官   張連財
                                    法  官   林明俊
                                    法  官   楊照男
以上正本證明與原本無異。
不得上訴。
                                    書記官   陳紀語
中    華    民    國    98    年    9     月    24    日


司法院資訊處製作；財團法人民間司法改革基金會備份。
